臺灣高等法院刑事判決
111年度侵上訴字第78號
上  訴  人  臺灣士林地方檢察署檢察官
被      告  代號AW000-A109455A（年籍詳卷）
選任辯護人  許書瀚律師
            王秉信律師
上列上訴人因被告家暴妨害性自主案件，不服臺灣士林地方法院
110年度侵訴字第30號，中華民國110年10月19日第一審判決（起
訴案號：臺灣士林地方檢察署109年度偵字第19537號），提起上
訴，本院判決如下：
    主  文
上訴駁回。
    理  由
一、公訴意旨略以：被告即代號AW000-A109455A之成年男子（真
    實姓名年籍詳卷）係告訴人即代號AW000-A109455之成年女
    子（真實姓名年籍詳卷）之公公，告訴人自婚後即與被告同
    住在臺北市南港區（地址詳卷）之住處內，2人間具有家庭
    暴力防治法第3條第2款、第3款之家庭成員關係。詎被告於
    民國109年9月13日15時16分許起至同日16時許間之某時許，
    在上址住處內，基於強制猥褻之犯意，進入告訴人房間內，
    詢問告訴人是否需要按摩，告訴人拒絕後，被告竟強拉告訴
    人至客廳，按壓告訴人肩膀使告訴人跪在地上，隔著衣服解
    開告訴人之內衣，復將告訴人拉起推向沙發，使告訴人仰躺
    在沙發上，再違反告訴人之意願，伸手至告訴人之衣服內，
    撫摸告訴人右邊胸部達1、2分鐘而猥褻得逞。因認被告涉犯
    刑法第224條強制猥褻罪嫌。
二、按犯罪事實應依證據認定之，無證據不得認定犯罪事實；不
    能證明被告犯罪者，應諭知無罪之判決，刑事訴訟法第154
    條第2項、第301條第1項分別定有明文。又按認定犯罪事實
    應依證據，為刑事訴訟法所明定，故被告否認犯罪事實所持
    之辯解，縱屬不能成立，仍非有積極證據足以證明其犯罪行
    為，不能遽為有罪之認定；如未能發現相當證據，或證據不
    足以證明，自不能以推測或擬制之方法，以為裁判基礎；認
    定犯罪事實所憑之證據，無論為直接證據或間接證據，其為
    訴訟上之證明，須於通常一般之人均不致於有所懷疑，而得
    確信其為真實之程度者，始得據之為有罪之認定（最高法院
    30年上字第1831號、40年台上字第86號、76年台上字第4986
    號判決先例要旨參照）。又按被害人就被害經過所為之指述
    ，不得作為認定犯罪之唯一證據，仍應調查其他補強證據以
    擔保其指證、陳述確有相當之真實性。而茲所謂之補強證據
    ，係指被害人指述以外，與其指證具有相當程度關聯性之證
    據而言。又證人陳述之證言，常有就其經歷、見聞、體驗事
    實與他人轉述參雜不分，一併陳述之情形，故以證人之證詞
    作為性侵害被害人陳述之補強證據，應先釐清該證人證言內
    容之性質，以資判斷是否具備補強證據之適格。其中如係以
    聞自被害人在審判外之陳述作為內容所為之轉述，因非依憑
    證人自己之經歷、見聞或體驗，乃為傳聞證言，且屬於與被
    害人之陳述具有同一性之重複性證據，仍不失被害人所為陳
    述之範疇，而非被害人所為陳述以外之其他證據，不足以作
    為被害人所指述犯罪事實之補強證據（最高法院104 年度台
    上字第344號判決意旨參照）。
三、公訴意旨認被告涉犯前揭強制猥褻罪嫌，無非係以被告之供
    述、證人即告訴人於警詢、偵訊之證述、證人即被告之子、
    告訴人當時之先生AW000-A109455B（真實姓名年籍詳卷，下
    稱B男，與告訴人於110年1月13日離婚）於警詢中之證述、
    告訴人提供與堂妹之通訊軟體LINE對話紀錄、與B男之LINE
    對話紀錄、與嫂嫂之通訊軟體Messenger（起訴書誤載為LIN
    E，應予更正）對話紀錄、告訴人繪製之現場圖、告訴人之
    健保WebIR個人就醫紀錄查詢、國泰醫療財團法人汐止國泰
    綜合醫院110年9月7日（110）汐管歷字第0000003831號函暨
    病歷等為主要論據。
四、訊據被告堅詞否認有何強制猥褻之犯行，辯稱未曾摸告訴人
    之胸部等語。經查：
　㈠告訴人於警詢、偵查及原審審理時指述被告對其為強制猥褻
    ，而為以下證述：
　1.於警詢時證述：於109年9月13日星期天，我女兒住院，下午
    1點半到2點之間我跟我婆婆換班回到家裡，我媽媽從娘家載
    我兒子回來，我媽媽還有跟我公公（即被告）聊天，他們聊
    完之後我就把我兒子帶去房間睡覺，我在床上坐著打電話給
    我堂妹聊天快半小時，聊完沒多久我公公就進來房間問我要
    不要按摩，我跟他說不要，我公公就強拉我到客廳，隔著衣
    服直接解開我的內衣，那時候我有反抗，有推他，然後我公
    公把我推倒在沙發上，直接把手伸進我的衣服裡面摸我的右
    邊胸部，我那時候很害怕不敢看，我眼睛都是閉著的，我有
    用手推開他的手，他感覺像是自己做錯事就馬上收手了，但
    是他還說「妳下次還要按摩再跟我說」，還用他的手在他的
    胸部比出下次按這個地方的動作，之後我就走回房間一直哭
    等語（109年度偵字第19537號卷第19頁至第27頁）。
　2.於偵查中證稱：109年在9月13日15時許，當時我在南港家的
    房間和我堂妹聊天，聊完被告就走進來問我還要不要按摩，
    我拒絕他，被告硬把我拉出去客廳，被告壓我的肩膀、所以
    我跪在地上，被告隔著衣服把我內衣扯掉、把勾子鬆開，再
    把我拉起來推向沙發，我就仰躺在沙發上，被告的手直接伸
    進衣服內摸我右邊的胸部，我當下很害怕，用手把被告的手
    弄開，沒多久他就收手、沒有繼續再摸了，過程中我都沒有
    講話，被告就一副好像沒有發生這件事的樣子說妳下次要按
    摩再找我，我就哭著跑回房間等語（109年度偵字第19537號
    卷第65頁至第67頁）。
　3.於原審審理時證稱：109年9月13日下午3、4點時，在家裡的
    人只有我、被告跟我兒子，我婆婆去醫院顧我女兒，我前夫
    去上班。當時我兒子在房間睡覺，我在房間跟我堂妹聊天，
    聊完LINE之後，被告就進來問我需不需要按摩，我跟他說不
    需要，被告就強制拉我的手拉我去客廳，之後被告就壓我肩
    膀，我就跪在地上，之後被告隔著衣服解開我的內衣，把我
    推到沙發，使我正面朝上躺在沙發上，被告的手直接從我背
    心裙下面摸我右邊的胸部，約1、2分鐘，過程中，我完全沒
    有講話，我只有一直哭，還手一直推開被告的手。被告摸完
    之後他自己停手，他說如果還需要按摩的話再跟他說，就裝
    做沒這件事發生的感覺。我當天沒有把此事告訴任何人，因
    為顧及到小孩，不想讓小孩家庭破碎，所以我當下選擇繼續
    隱忍，我會怕沒有人相信我，之後因為我的精神已經崩潰了
    ，我那段時間幾乎都沒有睡覺，我才於10月5日用FB告訴我
    嫂嫂，還有用LINE告訴我前夫，都是同一天，前後沒有差幾
    分鐘等情（原審卷第78頁至第84頁）；於原審同次審理時又
    稱：我跟B男於109年10月1日至4日連假有一起去宜蘭玩，當
    時我有向前夫說這件事，在玩的那四天都有講，他只問我經
    過，他也沒有特別反應，他給我的感覺就是不相信，10月5
    日再用LINE跟B男說是因為10月1日到4日他只問我經過，也
    沒有特別反應，給我的感覺就是不相信等語（原審卷第97頁
    至第98頁）。　
　㈡告訴人與B男之LINE對話紀錄「...你知道嘛？（你爸在莉娜
    住院的那個禮拜日摸我胸部）...」、「我跟屁如聊天完沒
    多久。他就走進啦」、「叫我出去按摩。我說我手跟背都不
    會痛了」、「還有我現在想睡覺」、「他就硬把我拉下床到
    客廳」、「按背沒幾秒就把我內衣解開（按背的時後我是坐
    著趴姿）」、「他就把我推正面沙發上。手直接摸我右邊胸
    部」、「我嚇到手有播（按應為撥之誤載）開啊！」、「但
    我沒講話」等語（109年度偵字第19537號卷第45頁至第49頁
    ）；告訴人與其嫂嫂之Messenger對話紀錄：到9月13日下午
    他來我房間又問。我一樣說不用，也跟他說我想睡覺，結果
    他把我拉到客廳幫我按摩，沒多久，就扯我內衣，手直接伸
    到我右胸部來回摸。我當下嚇到用手一直撥開都不敢說話，
    他就停手等語（109年度偵字第19537號卷第51頁至第52頁）
    。勾稽前揭對話內容，被告係先稍微按摩後始對告訴人為強
    制猥褻行為，然參照前揭告訴人之證述，被告係將告訴人強
    拉至客廳後壓住告訴人肩膀，使告訴人跪在地上，隔衣將告
    訴人內衣解開後，把告訴人拉起來推向沙發，手即直接伸進
    衣服內摸告訴人胸部，並未提及被告有先行按摩之事，是告
    訴人之證詞與前揭對話內容比對，尚非全然一致。
　㈢告訴人於原審證稱：於109年10月1日到4日連假有與B男跟小
    孩一起去宜蘭玩，在玩的那4天都有跟B男講這件事等語（原
    審卷第97頁），然查，告訴人於原審時證述：當天都沒有把
    此事告訴任何人，之後有用FB聊天告訴我嫂嫂還有用LINE告
    訴我前夫，我先跟嫂嫂講，再跟前夫說，前後沒有差幾分鐘
    ，都是同一天等語（原審卷第81頁），故依告訴人之證述，
    係於案發後同一日以Messenger告訴其嫂嫂及以LINE告訴其
    前夫B男，而依告訴人與其嫂嫂（臉書名稱Betty Chen）之M
    essenger對話紀錄、與B男之LINE對話紀錄顯示（109年度偵
    字第19537號卷第45至58頁），告訴人係於109年10月5日告
    知其嫂嫂及B男，再依證人B男於原審證述：告訴人是於109
    年10月5日用LINE通知我遭猥褻的事；前面之前都是非常正
    常的，如果有受委屈，像告訴人說的這麼害怕緊張，中間有
    很多時間可以告訴我，但告訴人都沒有做，包含10月1日到1
    0月4日連假我們有一起帶小孩到宜蘭都沒有跟我說等語（原
    審卷第88、96頁），顯與告訴人所稱於109年10月1日到4日
    連假期間有將此事告知B男乙情不符，且觀之告訴人與B男於
    109年10月5日之LINE對話紀錄，依B男之對話反應（「為什
    麼現在才跟我說？」、「在哪發生的？」、「然後？給我講
    清楚。」、「生氣之表情貼圖」），告訴人應係於此次對話
    始第一次告知B男遭被告猥褻之事，足認告訴人所稱於109年
    10月1日到4日連假出遊時已有告知B男之證詞，顯與事實不
    符。
　㈣告訴人與B男之LINE對話紀錄及告訴人與其嫂嫂之通訊軟體Me
    ssenger對話紀錄，雖可證明被告事後有將遭被告強制猥褻
    之事告知B男及其嫂嫂，然告訴人係於109年10月5日始告知
    其嫂嫂及B男，已如前述。告訴人於案發後20餘日始告知他
    人，雖有可能係因難以啟齒、擔心破壞家庭關係或害怕他人
    不相信等因素，然畢竟事隔已逾3週，是否已足以作為補強
    告訴人前揭證述之情況證據，尚屬有疑。
　㈤又證人B男雖於原審證述告訴人有告知被告對其猥褻之事，然
    證人B男關於被告對告訴人強制猥褻經過之證述，因係聽聞
    告訴人之傳述，而非就親身經歷、見聞、體驗之具體客觀事
    實為陳述，此等事項之陳述既屬傳聞自告訴人之轉述，乃為
    傳聞證言，且屬於與告訴人之陳述具有同一性之重複性證據
    ，而非告訴人所為陳述以外之其他證據，揆諸前揭說明，自
    不屬適格之補強證據，而無從補強告訴人前揭證述之憑信性
    。
　㈥告訴人雖於109年11月30日汐止國泰醫院就診，經醫師診斷為
    伴有焦慮之適應疾患，醫師囑言欄記載「個案因極度害怕、
    焦慮、失眠、胃口不佳等症狀至本科就診」，此有該院診斷
    證明書在卷可按（原審卷彌封袋），又依汐止國泰醫院110
    年9月7日（110）汐管歷字第0000003831號函暨所附病歷，
    其中109年11月30日之病歷資料記載（原審卷彌封袋）：「
    現在病況：28歲女性病患單獨前來門診。病患已經有惡夢及
    初步失眠兩個月。她也有焦慮感、恐懼感、食慾降低、死亡
    的想法在過去2個月。她發展這些症狀是在她被她公公性騷
    擾後，她先生不信任她，現在在談離婚」，故被告雖經診斷
    有伴有焦慮之適應疾患，然關於症狀之成因為病患即告訴人
    之主訴，並非源自醫師之診斷。又告訴人所訴病狀之成因，
    另包含因先生不信任而談離婚，故告訴人之伴有焦慮之適應
    疾患是否係因被告之行為所生，或係因當時與B男談離婚所
    致，尚屬有疑，故無從憑此即認定被告有對告訴人為強制猥
    褻之行為。
　㈦檢察官上訴雖提及證人B男於原審審理中證稱：告訴人當面向
    其陳述遭被告摸胸時，有受委屈及不開心的表情，故證人B
    男證述內容及系爭對話紀錄，自足以作為告訴人指訴之補強
    證據。然查，依告訴人前揭證述，其遭被告強制猥褻後就一
    直哭，然證人B男於警詢證述：告訴人及被告於109年9月13
    日案發後互動都很正常（109年度偵字第19537號卷第17頁）
    ，於原審亦證稱：告訴人於109年10月5日用LINE通知我遭猥
    褻的事之前都是非常正常的，如果有受委屈，像告訴人說的
    這麼害怕緊張，中間有很多時間可以告訴我，但告訴人都沒
    有做等語（原審卷第96頁），是告訴人於向B男談及時雖有
    受委屈及不開心之表情，然於案發後之20餘日間，證人B男
    均未見告訴人有何異常，尚難僅因告訴人於109年10月5日當
    天陳述時有受委屈及不開心之表情，即認定告訴人之指述為
    可信。
　㈧綜上所述，本案除告訴人之指訴外，檢察官所提之其餘證據
    尚無從補強告訴人之證詞，而達於通常一般之人均不致有所
    懷疑，而得確信其為真實之程度，自不得以此遽入人罪。此
    外，復查無其他積極、具體確切之證據足資認定被告涉有檢
    察官所指之強制猥褻犯行，是因不能證明被告人犯罪，自應
    為無罪判決之諭知。　
五、駁回上訴之理由：
　㈠檢察官上訴意旨略以：原審判決以證人B男聽聞告訴人轉述本
    案情節時，已距離案發時間有一段時間，而認系爭對話紀錄
    及證人B男證詞不足以作為告訴人所述屬實之佐證。然查，
    本案係發生於000年0月00日，告訴人於109年10月5日透過傳
    送LINE訊息、臉書訊息予證人B男及其嫂嫂告知上情，期間
    僅相距約半個月。則本案告訴人於案發後雖未立即告知他人
    ，然審酌被告是時為告訴人公公即證人B男之父親，被告與
    告訴人間案發前無其他糾紛、冤仇，又告訴人是時與其配偶
    即證人B男關係和諧，育有2名未成年子女，且渠等已與被告
    同住2年多，家庭關係堪稱緊密，而本案被告犯案時並無第
    三人在場，又事發突然，告訴人未能及時保存其餘證據，告
    訴人慮及輕易揭露此事恐無人相信，反而會導致家庭破裂，
    因而於第一時間選擇隱忍不發，後因身心均承受極大壓力，
    始向是時之配偶即證人B男及嫂嫂等親屬傾吐，均與常理相
    符。又證人B男於原審審理中證稱：告訴人當面向其陳述遭
    被告摸胸時，有受委屈及不開心的表情，則證人B男證述內
    容及系爭對話紀錄，自足以作為告訴人指訴之補強證據。告
    訴人嗣後因本案受有身心創傷而需接受精神科治療，病歷中
    載明告訴人於109年11月30日就診時，主訴內容即為9月遭受
    公公性騷擾之後，先生不信任，現在在談離婚，壓力源即係
    9月遭公公性騷擾、要求離婚等。又本案告訴人與被告係同
    住親屬關係，衡諸常情，家內性侵案件揭露，告訴人除遭受
    侵害所受創傷外，往往還需要面對同住家人、親近親屬之質
    疑，並因此承受更巨大之壓力，原審判決徒以告訴人壓力來
    源非止一端，認不得以此對被告為不利之認定，認事用法顯
    有違誤。另審酌本案告訴人與被告、證人B男於案發前家庭
    關係尚稱和諧，告訴人與B男育有2名未成年子女，告訴人亦
    無其他欲離婚之原因，殊難想像告訴人有何蓄意誣陷被告，
    導致自身家庭破裂之動機。原判決認事用法尚嫌未洽，爰依
    刑事訴訟法第344條第1項，第361條提起上訴，請將原判決
    撤銷，更為適當合法之判決等語。
　㈡按證據之取捨及證據證明力如何，均屬事實審法院得自由裁
    量、判斷之職權，苟其此項裁量、判斷，並不悖乎通常一般
    之人日常生活經驗之定則或論理法則，且於判決內論敘其何
    以作此判斷之心證理由者，即不得任意指摘其為違法（最高
    法院91年度台上字第2395號判決意旨參照）。原審於審理後
    ，認本件除告訴人之單一指述外，檢察官所舉之上開補強證
    據，經與告訴人之指訴互相勾稽，尚不足令通常一般之人均
    不致於有所懷疑，而得確信被訴事實為真實，自難遽認被告
    有公訴意旨所載之犯行，是依無罪推定及有疑唯利被告之原
    則，而對被告為無罪諭知，業於原審判決理由中說明其認定
    之依據，經核並無違反客觀存在之證據及論理法則，亦無何
    違法或不當之處，檢察官所舉證據及卷內資料，業經逐一調
    查，公訴意旨所提各項證據，不足為被告涉犯上開罪嫌之積
    極證明，此外，復無其他積極證據足以證明被告有公訴意旨
    所指犯行，是以，檢察官所舉前開事證，經綜合評價調查證
    據之結果，顯然未達於通常一般之人均不致有所懷疑，而得
    確信被告確有公訴意旨所指犯行之程度，本院尚無從形成有
    罪確信之心證，容有合理之懷疑存在，基於罪疑唯輕原則，
    自應為有利被告之認定，檢察官上訴意旨徒以前情即推認被
    告涉犯上開罪嫌，本院核閱檢察官上訴理由，並未提出新事
    證，以證明被告確有上開犯行，從而，檢察官提起上訴，執
    原審判決已審酌之證據再為爭執，並對於原審取捨證據及判
    斷其證明力之職權行使，仍持己見為不同之評價，指摘原判
    決不當，尚難說服本院推翻原審無罪之判決，而形成被告有
    罪之心證，其上訴為無理由，應予駁回。
據上論斷，應依刑事訴訟法第368條，判決如主文。
本案經檢察官鄭潔如提起公訴，檢察官張嘉婷提起上訴，檢察官
劉俊杰到庭執行職務。
中　　華　　民　　國　　111 　年　　6 　　月　　30　　日
                  刑事第十六庭  審判長法　官 劉嶽承
                                      法　官 廖紋妤
                                      法　官 王耀興
以上正本證明與原本無異。
檢察官如不服本判決，應於收受送達後20日內向本院提出上訴書
狀，惟須受刑事妥速審判法第9條限制。其未敘述上訴之理由者
，並得於提起上訴後20日內向本院補提理由書(均須按他造當事
人之人數附繕本)「切勿逕送上級法院」。
刑事妥速審判法第9條：
除前條情形外，第二審法院維持第一審所為無罪判決，提起上訴
之理由，以下列事項為限：
一、判決所適用之法令牴觸憲法。
二、判決違背司法院解釋。
三、判決違背判例。
刑事訴訟法第 377 條至第 379 條、第 393 條第 1 款之規定，
於前項案件之審理，不適用之。
                                      書記官 蘇佳賢
中　　華　　民　　國　　111 　年　　6 　　月　　30　　日